【裁判字號】    98,抗,368
【裁判日期】    981224
【裁判案由】    撤銷假扣押
【裁判全文】
臺灣高等法院臺中分院民事裁定  98年度抗字第368號
抗  告  人  甲○○
相  對  人  辰○○○
相  對  人  己○○
相  對  人  丙○○
相  對  人  子○○
相  對  人  午○○○
相  對  人  壬○○
相  對  人  未○○○
相  對  人  丁○○
相  對  人  寅○○
相  對  人  酉○○
相  對  人  庚○○
相  對  人  丑○○
相  對  人  巳○○
相  對  人  卯○○
相  對  人  癸○○
相  對  人  戊○○
相  對  人  辛○○
相  對  人  乙○○
前列十八人
共      同
送達代收人  申○○
上列抗告人與相對人等間撤銷假扣押事件，抗告人對於民國98年
6月30日臺灣臺中地方法院98年度裁全聲字第55號裁定，提起抗
告，本院裁定如下：
        主    文
原裁定廢棄。
臺灣臺中地方法院86年度裁全字第3603號假扣押裁定應予撤銷。
聲請及抗告程序費用均由相對人負擔。
        理    由
一、本件抗告人聲請及抗告意旨略以：相對人等前因與抗告人先
    父江梓貴間返還不當得利事件，相對人等向原法院聲請就江
    梓貴之財產為假扣押，經原法院以86年度裁全字第3603號裁
    定准許在案。茲因抗告人已將江梓貴之前揭債務全數清償，
    假扣押原因已消滅，為此依民事訴訟法第530條第l項規定，
    聲請撤銷前開假扣押裁定。惟原審法院以相對人子○○尚有
    追加執行部分之債權未獲清償，及抗告人交付相對人未○○
    ○之支票是否確由未○○○之戶頭提示兌付尚難證明等事項
    為由，裁定駁回抗告人之聲請。然查相對人子○○之前開債
    權已由原法院98年度執字第27114號執行命令足額扣押抗告
    人與抗告人兄江培熙於金融機構之存款而獲得全額擔保，且
    抗告人交付相對人未○○○之支票，未○○○亦已於民國（
    下同）96年9月6日提示兌現，此有銀行兌現相關資料可佐，
    原審法院未依職權調查上開支票兌現情形，即逕以尚難證明
    為由駁回抗告人之聲請，實有未當，爰求予廢棄原裁定。
二、按假扣押之原因消滅、債權人受本案敗訴判決確定或其他命
    假扣押之情事變更者，債務人得聲請撤銷假扣押裁定，民事
    訴訟法第530條第l項定有明文。所謂「假扣押之原因消滅」
    ，係指債權人於聲請假扣押時，所主張之假扣押原因，已無
    日後不能強制執行或甚難執行之虞；而所謂「其他命假扣押
    之情事變更」，係指債權人依假扣柙保全之請求已經消滅或
    經本案判決予以否認，或已喪失其請求假扣押之權利等情而
    言（最高法院86年度台抗字第148號裁定意旨參照）。又本
    案尚未繫屬者，命假扣押之法院應依債務人聲請，命債權人
    於一定期間內起訴，不於該期間內起訴者，債務人得聲請命
    假扣押之法院撤銷假扣押裁定，民事訴訟法第529條第1、4
    項亦有明定。而所謂起訴雖不以一般民事訴訟為限，依刑事
    訴訟程序提起之附帶民事訴訟，亦包括在內，惟該附帶民事
    訴訟如因刑事案件諭知無罪而判決駁回確定者，因法院未就
    當事人之實體請求加以審認，故該判決並不具有實質確定力
    ，對債權人而言即與未起訴之情形相同，而仍有上開規定之
    適用，因此倘債權人嗣未另行依法提起本案訴訟，債務人仍
    得聲請法院撤銷假扣押裁定。
三、經查，本件抗告人主張相對人等前因與抗告人之被繼承人江
    梓貴間返還不當得利事件，向原法院聲請就江梓貴之財產為
    假扣押，原法院以86年度裁全字第3603號裁定准許在案乙情
    ，經本院職權調閱該假扣押卷，核閱無訛。而相對人等除丙
    ○○、酉○○、癸○○外，皆已分別於上述假扣押栽定後，
    就假扣押所保全之請求提起本案訴訟（子○○原法院90年度
    重訴字第449號，其餘相對人：原法院93年度訴字第474號及
    本院94年度上字第36號），且均經法院判決確定。茲就該等
    相對人之債權是否已悉數獲償，分論如下:
    （一）子○○部分：江梓貴（即抗告人甲○○與抗告人之兄
          江培熙之被繼承人）依原法院90年度重訴字第449號
          確定判決，應給付相對人子○○不當得利新台幣（下
          同）67,005元及自90年5月9日起至清償日止，按年息
          百分之5計算之利息，及自90年3月l日起，分別至返
          還該判決附表一至附表六所示土地之日（均為96年10
          月25日）止，依序按月給付7元、690元、38元、422
          元、7元、44元（合計1,208元）。而該項債權（按月
          給付部份，依其強制執行聲請狀所載，係算至96年10
          月25日止共96,406元、江培熙個人部分為6,385元）
          ，相對人子○○已於98年4月14日聲請原法院於同年6
          月22日以中院彥民執98執十字第27114號執行命令足
          額扣押抗告人於彰化商業銀行股份有限公司南豐分公
          司之存款96,406元與抗告人兄江培熙於台中縣烏日鄉
          農會之存款102,791元，並於同年9月18日就前開已扣
          押之金額核發收取命令，該命令亦已合法送達，此有
          本院職權調閱原法院90年度重訴字第449號及98年度
          執字第27114號執行卷可稽，是子○○之前開債權應
          可全數獲償。原審認相對人子○○尚有部分不當得利
          （即96年8月30日至96年10月25日止）猶未受償，實
          有誤會。至相對人子○○於同案另請求執行之原法院
          95年度執字第60327號拆屋還地事件之執行費用部分
          ，因其於聲請假扣押時所表明欲保全債權之範圍除不
          當得利外，並不及於其他債權，故縱然該執行費債權
          未獲清償，亦無礙於上開假扣押所保全之債權已足額
          獲償之認定，況該執行費用在依法確定其數額之前，
          尚不得請求執行。
    （二）其餘相對人部分：江梓貴依本院94年度上字第36號確
          定判決應給相對人林姿和（含繼承辰○○○之部分）
          、子○○（僅指繼承辰○○○之部分）、午○○○、
          壬○○、未○○○、丁○○、寅○○、庚○○、林秋
          碧、巳○○、卯○○、戊○○、辛○○、乙○○之金
          額，抗告人均已分別開立支票如數清償，此有相對人
          等（未○○○除外）簽收支票之收據影本附卷可參，
          而相對人未○○○部分之支票收據雖未經簽收，惟經
          本院函詢台中商業銀行烏日分行，該行以98年10月21
          日中烏日字第09807800221號函函覆本院，該支票業
          於96年9月6日由未○○○兌領（見本院卷39頁），因
          此上開包括未○○○在內之相對人之債權亦已悉數獲
          償，洵可認定。
四、至相對人酉○○、丙○○、癸○○部分，因抗告人之被繼承
    人江梓貴前於上開假扣押裁定後，曾聲請原法院命相對人等
    限期起訴，惟相對人酉○○未遵期起訴，而相對人丙○○、
    癸○○雖曾提起附帶民事訴訟，惟該附帶民事訴訟嗣因江梓
    貴刑事部分諭知無罪而遭判決駁回確定，揆諸前揭規定與說
    明，渠等即與未起訴相同，仍應另行依法提起本案訴訟，始
    為適法。又法院裁定應起訴之期間雖非不變期間，惟上述相
    對人至遲亦應於法院為撤銷假扣押裁定前起訴始可，惟渠等
    迄今仍未起訴，是依上開規定，抗告人自得請求撤銷渠等之
    假扣押裁定。
五、綜上，原法院86年度裁全字第3603號裁定所欲保全相對人等
    （除丙○○、癸○○、酉○○外）之債權均已全部受償，渠
    等依該假扣押裁定保全之請求即已消滅，而相對人丙○○、
    癸○○、酉○○經原法院命限期起訴，迄未起訴，亦合於撤
    銷假扣押之事由。從而，抗告人請求撤銷上開假扣押裁定，
    自非無據。原法院駁回抗告人之聲請，自有未洽。抗告意旨
    指摘原裁定不當，求予廢棄，為有理由，應予准許。爰由本
    院于以撤銷改判如主文第二項所示。
六、依民事訴訟法第492條、第95條、第78條、第85條第l項前段
    ，裁定如主文。
中    華    民    國    98    年    12    月    24    日
                民事第六庭    審判長法  官  袁再興
                                    法  官  陳賢慧
                                    法  官  吳惠郁
以上正本係照原本作成。
不得再抗告。
                                    書記官  周巧屏
中    華    民    國    98    年    12    月    25    日
                                                      Ｓ

司法院資訊處製作；財團法人民間司法改革基金會備份。
